臺灣臺南地方法院刑事判決　　　　　　　99年度訴字第1575號
公　訴　人　臺灣臺南地方法院檢察署檢察官
被　　　告　洪雲志
上列被告因違反毒品危害防制條例案件，經檢察官提起公訴（99
年度毒偵字第1395號、99年毒偵字第1822號），被告於審理期日
就被訴事實為有罪陳述，本院聽取當事人之意見後，經合議庭裁
定進行簡式審判程序，並判決如下。：
    主  文
洪雲志施用第一級毒品，處有期徒刑伍月，扣案之第一級毒品海
洛因（驗餘淨重合計為零點參玖公克）沒收銷燬之，另盛裝前揭
第一級毒品之空包裝袋陸個均沒收；又施用第二級毒品，處有期
徒刑貳月，扣案之第二級毒品甲基安非他命（驗餘淨重合計為零
點伍零壹公克）沒收銷燬之，另盛裝前揭第二級毒品之空包裝袋
肆個、吸食器壹組、吸食用杓壹支，均沒收；又施用第二級毒品
，處有期徒刑參月；又施用第一級毒品，處有期徒刑柒月。應執
行有期徒刑壹年貳月，扣案之第一級毒品海洛因（驗餘淨重合計
為零點參玖公克）、第二級毒品甲基安非他命（驗餘淨重合計為
零點伍零壹公克）沒收銷燬之，另盛裝前揭第一級毒品之空包裝
袋陸個、盛裝前揭第二級毒品之空包裝袋肆個、吸食器壹組、吸
食用杓壹支，均沒收。
    事  實
一、洪雲志前曾因施用毒品案件，經法院裁定送勒戒處所施以觀
    察、勒戒後，因認無繼續施用毒品之傾向，甫於民國98年9
    月16日執行完畢並釋放出所。詎其仍不知悔改，明知海洛因
    、甲基安非他命已列為毒品危害防制條例第2條第2項第1、2
    款所稱之第一、二級毒品，竟仍於受前揭觀察、勒戒執行完
    畢並釋放後之5年內，即（一）於99年6月5日23時許，在臺
    南市左鎮區二寮20號住處，基於施用第一級毒品海洛因之犯
    意，以將第一級毒品海洛因摻入香煙內施用之方式，施用第
    一級毒品海洛因1次。（二）復於99年7月12日20時50分前不
    詳時點，在臺南市○○路○段京城賓館客房內，基於施用第
    二級毒品甲基安非他命之犯意，以扣案之吸食用杓子1支及
    吸食器1組燒烤後吸食煙霧之方式，施用第二級毒品甲基安
    非他命1次。嗣於99年7月12日20時50分許，在台南市○○路
    ○段248號前，因其騎乘機車，行跡可疑，為員警攔停盤問，
    雖查知其為毒品調驗人口，惟其於員警尚不知其確有前揭（
    一）、（二）之犯行前，即主動交出第一級毒品海洛因6小
    包（驗餘淨重合計為0.39公克）、第二級毒品甲基安非他命
    4 小包（驗餘淨重合計為0.501公克）、甲基安非他命吸食
    器1組、吸食用杓1支等物，並於接受警方詢問製作筆錄時，
    即主動自承其有施用第一、二級毒品之犯行，接受裁判，復
    同意於同日晚間10時50分許採集尿液，送驗後結果呈甲基安
    非他命陽性反應。惟洪雲志經查獲飭回後，仍不知悔改，（
    三）復於99年7月20日20時許，先基於施用第二級毒品甲基
    安非他命之犯意，在前揭住處，以吸食器（業已丟棄不存在
    ）燒烤之方式，施用第二級毒品甲基安非他命1次。（四）
    隨即再於同日、同地點，復基於施用第一級毒品海洛因之犯
    意，以將第一級毒品海洛因摻入香煙內施用之方式，施用第
    一級毒品海洛因1次。嗣於99年7月23日14時21分許，因其為
    列管之毒品調驗人口，經警通知其到案採集尿液，檢驗結果
    呈甲基安非他命及嗎啡陽性反應，始悉上情。
二、案經臺南市政府警察局新化分局及第二分局報請臺灣臺南地
    方法院檢察署檢察官偵查起訴。
    理  由
一、本件被告洪雲志所犯為死刑、無期徒刑、最輕本刑為三年以
    上有期徒刑以外之罪，亦非屬高等法院管轄之第一審案件，
    其於準備程序進行中，先就被訴事實為有罪之陳述，經法官
    告知簡式審判程序之旨，並聽取公訴檢察官之意見後，依刑
    事訴訟法第273條之1第1項、第273條之2等規定，裁定由受
    命法官獨任進行簡式審判程序，且不受同法第159條第1項、
    第161條之2、第161條之3、第163條之1及第164條至第170條
    所規定證據能力認定及調查方式之限制，合先敘明。
二、前開犯罪事實一（一）（二）部分，業據被告洪雲志於本院
    審理時坦承不諱，且於99年7月12日22時50分許，經其同意
    後為警所採集之尿液，經送往長榮大學以酵素免疫分析法
    EIA 篩檢及氣相層析質譜儀GC／MS檢驗之結果，確呈現安非
    他命及甲基安非他命之陽性反應，此有被告之採尿同意書、
    送驗尿液年籍對照表、長榮大學確認報告各1紙附卷可稽（
    南市警二刑字第09942025740號卷第8、9頁及99年度毒偵字
    第1395號偵查卷第23頁參見），另有疑似海洛因之粉末6小
    包（毛重計1.7公克）、疑似甲基安非他命之白色結晶4小包
    （毛重計1.41公克）及供施用第二級毒品之吸食器1組、吸
    食用杓1支等物扣案可證。此外，前揭疑似第一級毒品之粉
    末及第二級毒品甲基安非他命之白色結晶，經分別送往法務
    部調查局濫用藥物實驗室及高雄市立凱旋醫院鑑定之結果，
    確認含第一級毒品海洛因（驗餘淨重合計為0.39公克，空包
    裝總重為1.62公克）及第二級毒品甲基安非他命（驗餘淨重
    合計為0.501公克）無誤，此有臺南市警察局第二分局毒品
    案件初步檢驗報告書、法務部調查局99年8月5日調科壹字第
    09923017350號鑑定書及高雄市立凱旋醫院100年3月8日高市
    凱醫驗字第14970號鑑定書各1份在卷可稽（南市警二刑字第
    09942025740號卷第13頁、99年度毒偵字第1395號偵查卷第
    21頁、本院卷第13頁參見）。再查，海洛因係由嗎啡經化學
    合成而製得，經施用進入人體後，於26小時內，會因代謝而
    分解又生成嗎啡，因此施用海洛因後，通常26小時內會由尿
    液中檢驗出嗎啡陽性反應，此乃本院依職權所知悉之事項。
    是以，被告自白於99年6月5日曾施用第一級毒品海洛因1次
    ，而其於為警查獲時即99年7月12日雖有採尿，惟因距離其
    實際施用時既已超過26小時之時間，故化驗之結果已無從驗
    出嗎啡陽性之反應，亦屬科學上合理之現象，惟本件犯罪事
    實一（一）部分，除被告前揭確有施用第一級毒品之自白外
    ，並有前揭第一級毒品等物扣案可證，可認其自白確有施用
    第一級毒品等情，仍有其他事證足資佐證是與事實相符，故
    其自白仍為可採信。又其於本院審理時所供述該次施用第一
    級毒品之時間，雖與其之前於警詢、偵訊中供述之施用時間
    不同，然此顯係因審理時距離案發時已屬較為久遠，致使記
    憶較為模糊不真確所致，是自仍應以其於警詢、偵訊時所供
    述之施用時間為較可採信，均併此敘明。再查，前開犯罪事
    實一（三）（四）部分，亦據被告洪雲志於本院審理時自白
    不諱，且其於99年7月23日14時21分許，經同意後為警所採
    集之尿液，經送往長榮大學以酵素免疫分析法EIA篩檢及氣
    相層析質譜儀GC／MS檢驗之結果，確亦呈現嗎啡及甲基安非
    他命之陽性反應，此有長榮大學確認報告、應受尿液採驗人
    尿液檢體採集送驗紀錄表各1紙附卷可稽（南縣化警偵字第
    0991000373號卷第4、5頁參見），是被告前揭任意性自白，
    核均與事證相符，堪予採信。再查，被告前曾因施用毒品案
    件，經本院裁定送觀察、勒戒後，因認無繼續施用毒品之傾
    向，於98年9月16日執行完畢並釋放出所，此有臺灣高等法
    院被告前案紀錄表1份附卷可按，被告於受上揭觀察、勒戒
    處分執行完畢並釋放後5年內，再犯本件毒品危害防制條例
    第10條第1項、第2項之罪，依法均應予以追訴。故本件事證
    明確，被告前揭犯行，均堪以認定。
三、核被告於犯罪事實一（一）、（四）所為，各係犯毒品危害
    防制條例第10條第1項之施用第一級毒品罪：又其於犯罪事
    實一（二）、（三）所為，則各係犯毒品危害防制條例第10
    條第2項之施用第二級毒品罪。又被告持有第一、二級毒品
    並進而施用，其持有之低度行為應為施用之高度行為所吸收
    ，均不另論罪。此外，被告所犯上開四罪間，因犯意個別，
    行為殊異，應予分論併罰。又被告於警方僅因其騎乘機車、
    形跡可疑予以攔查後，於警方尚未能發覺其前揭於犯罪事實
    一（一）、（二）之施用毒品犯行前，即主動交出第一級毒
    品海洛因6小包、第二級毒品甲基安非他命4小包、甲基安非
    他命吸食器1組、吸食用杓1支等物，並於接受警方詢問製作
    筆錄時，即主動自承其有施用第一、二級毒品之犯行等情，
    此有被告之警詢筆錄及刑事案件報告書各1份在卷可憑（南
    市警二刑字第09942025740號卷第1至2頁、99年度毒偵字第
    1395號偵查卷第1頁參見），是被告於犯罪未發覺前自首本
    次犯罪事實一（一）、（二）部分之犯行，並進而接受裁判
    ，爰均依刑法第62條前段自首之規定減輕其刑。此外，本件
    被告固曾供述其第一、二級毒品之來源均為真實姓名、年籍
    不詳，綽號「阿輝」之人，惟查經本院依職權電話詢問臺南
    市警察局第二分局承辦員警，得知檢警並未因被告前揭供述
    毒品上源而有查獲其他正犯或共犯之情形，此有本院100年3
    月14 日電話紀錄表1紙在卷可稽（本院卷第17頁參見），故
    本件被告尚無從依毒品危害防制條例第17條規定減輕其刑，
    附此敘明。茲審酌被告前已曾因施用毒品案件經法院送觀察
    、勒戒執行完畢後，卻仍不思戒絕毒癮、革除惡習，顯未能
    深切悔改並記取教訓，惟念及被告施用毒品之犯行，在本質
    上乃屬自我戕害身心健康之行為，及其供稱施用毒品之動機
    主要是因好奇，並念其犯後尚知坦承全部犯行，態度良好，
    兼衡其為高中肄業，入監前有正當職業、目前未婚等一切情
    狀，各量處如主文所示之刑，並定其應執行之刑，以資懲戒
    。
四、按查獲之海洛因、甲基安非他命分別係屬第一、二級毒品，
    不問屬於犯人與否，均應沒收銷燬之，此毒品危害防制條例
    第2條第2項第1、2款、第18條第1項前段分別定有明文。故
    本件扣案之第一級毒品海洛因（驗餘淨重合計為0.39公克）
    、及第二級毒品甲基安非他命（驗餘淨重合計為0.501公克
    ），均應依前揭之規定，宣告沒收併銷燬之。另盛裝前揭第
    一級毒品之空包裝袋6個，乃為被告所有、供其犯本件犯罪
    事實一（二）部分施用第一級毒品預備所用之物。此外，盛
    裝前揭第二級毒品之空包裝袋4個，吸食器1組、吸食用杓1
    支，均為被告所有、供其犯本件犯罪事實一（一）部分施用
    第二級毒品預備所用及所用之物，業據被告供承在卷（本院
    卷第28頁參見），爰依刑法第38條第1項第2款之規定，均宣
    告沒收。
五、據上論斷，應依刑事訴訟法第273條之1第1項、第299條第1
    項前段，毒品危害防制條例第10條第1項、第2項、第18條第
    1項前段，刑法第11條前段、第62條前段、第38條第1項第2
    款、第51條第5款，判決如主文。
本案經檢察官王誠到庭執行職務。
中    華    民    國   100    年    4     月    14    日
                  刑事第六庭   法  官  林臻嫺
以上正本證明與原本無異。
如不服本判決應於收受本判決後10日內向本院提出上訴書狀，並
應敘述具體理由。其未敘述上訴理由者，應於上訴期間屆滿後20
日內向本院補提理由書狀（均須按他造當事人之人數附繕本）「
切勿逕送上級法院」。
                               書記官  洪培綺
中    華    民    國   100    年    4     月    15    日
附錄本案論罪科刑法條全文：
毒品危害防制條例第10條
施用第一級毒品者，處 6 月以上 5 年以下有期徒刑。
施用第二級毒品者，處 3 年以下有期徒刑。